【裁判字號】    97,易,103
【裁判日期】    970415
【裁判案由】    詐欺
【裁判全文】
臺灣臺中地方法院刑事判決               97年度易字第103號
公  訴  人  臺灣臺中地方法院檢察署檢察官
被      告  戊○○
                    號
上列被告因詐欺案件，經檢察官提起公訴（96年度偵字第20263
號），本院判決如下：
    主    文
戊○○幫助意圖為自己不法之所有，以詐術使人將本人之物交付
，累犯，處有期徒刑陸月，如易科罰金，以新臺幣壹仟元折算壹
日；減為有期徒刑月，如易科罰金，以新臺幣壹仟元折算壹日
。
    犯罪事實
一、戊○○曾因殺人案件，經法院判處有期徒刑12年確定，於民
    國83年5月12日入監執行，指揮書執行完畢日期為95年4月11
    日，於88年10月6日縮短刑期假釋交付保護管束出監，嗣於9
    5年1月21日縮刑期滿未經撤銷假釋，以已執行完畢論。戊○○、甲○○（業由本院另以97年度簡字第130號逕以簡易判
    決處刑）均明知行動電話門號之申辦極為容易，申請人無須
    具備特殊條件，依一般社會生活之通常經驗，犯罪集團等不
    法份子經常利用他人所申請之行動電話為犯罪行為，以獲取
    不法利益並逃避執法人員之追查，且可預見申請行動電話門
    號交付他人使用，可能被犯罪集團持作詐欺取財或其他犯罪
    之聯絡工具，竟仍基於幫助詐欺取財之不確定犯意，於96年
    3月18日中午12時許，因甲○○缺錢花用，乃由戊○○帶同
    甲○○前往臺中市○○路上之全虹通訊行申辦中華電信股份
    有限公司0000000000號行動電話門號，即由戊○○在該通訊
    行門口以新臺幣（下同）500元之價格向甲○○收購該門號
    。戊○○取得該門號後，旋於96年3月18日至同年4月2日間
    之不詳某時，在不詳地點，將前開門號交予真實姓名、年籍
    不詳，自稱「阿旺」、「呂經理」及乙○○、丁○○、丙○○（上開3人，業經臺灣桃園地方法院以96年度訴字第1431
    號刑事判決，分別判處應執行有期徒刑3年、6年、4年2月，
    並均於刑之執行前，令入勞動場所，強制工作3年在案）等
    成年男子所屬之犯罪集團成員使用，以幫助該詐欺集團遂行
    詐欺取財之犯行。嗣於96年4月2日上午10時許，己○○閱報
    看見前開犯罪集團成員所刊登之應徵保全人員等求職廣告，
    遂撥打電話聯絡，經自稱「周主任」之詐欺集團成員告以要
    應徵必須前往高雄市勝欣保全公司面試等語，己○○不疑有
    他，於前往高雄市途中，該自稱「周主任」之詐欺集團成員
    復撥打前開門號行動電話，向己○○謊稱：須由另一自稱「
    張維利」之成年男子帶同前往，並須先繳交對保保證金1700
    0元云云，致己○○陷於錯誤，在高雄市○○路國泰人壽保
    險公司前，依對方指示將所有17000元交由佯為「張維利」
    之乙○○收受後，即未退還己○○。嗣己○○發覺受騙後，
    始報警查獲上情。
二、案經雲林縣警察局西螺分局報告臺灣雲林地方法院檢察署呈
    請臺灣高等法院檢察署檢察長核轉臺灣高雄地方法院檢察署
    ，再呈請臺灣高等法院檢察署檢察長核轉臺灣臺中地方法院
    檢察署檢察官偵查起訴。
    理    由
一、按被告以外之人於審判外之言詞或書面陳述，除法律有規定
    者外，不得作為證據；又被告以外之人於審判外之陳述，雖
    不符前4條之規定，而經當事人於審判程序同意作為證據，
    法院審酌該言詞陳述或書面陳述作成時之情況，認為適當者
    ，亦得為證據。當事人、代理人或辯護人於法院調查證據時
    ，知有第159條第1項不得為證據之情形，而未於言詞辯論終
    結前聲明異議者，視為有前項之同意，刑事訴訟法第159條
    第1項、第159條之5分別定有明文。查被告戊○○於本院言
    詞辯論終結前並未就本院下列所引用之證據聲明異議，該等
    證據自均具有證據能力，合先敘明。
二、訊據被告戊○○矢口否認有何幫助詐欺取財之犯行，辯稱：
    伊沒有向證人甲○○收購行動電話門號，如果其有收購行動
    電話門號，應該有很多被告出面來指認，證人甲○○生活很
    困難，只要其能幫忙的就會幫忙，但因伊沒有毒品可提供給
    證人甲○○施用，證人甲○○因此才陷害伊云云。經查：
（一）前開0000000000號行動電話門號係證人甲○○於96年3月1
      8日所申辦者，業經證人甲○○於警詢、偵查中及本院審
      理時供證綦詳，並有96年4月17日通聯調閱查詢單1紙附卷
      可稽。又被害人己○○前開如何因受前開自稱「周主任」
      詐欺集團成員以0000000000號行動電話門號通話詐騙，而
      將所有1萬7000元交付前開自稱「張維利」之詐欺集團成
      員等情，已據被害人己○○於警詢中指證綦詳，並有被害
      人提出之收據、紙條各1紙、通聯調閱查詢單2紙附卷可稽
      ，足認被害人確遭前開詐欺集團成員以證人甲○○申辦之
      0000000000號行動電話門號為聯絡工具詐騙金錢甚明。
（二）被告雖以前詞為辯，惟查，證人甲○○於96年5月15日警
      詢中已證稱：「（問：你所申租之0000000000號行動電話
      號碼為何人在使用？）答：該手機門號我於96年3月18日1
      2時許，在臺中市西屯區之全虹電信門市部將我所申租的0
      000000000號行動電話門號，以新臺幣500元賣給戊○○．
      ．．，是戊○○帶我去申辦該手機的．．．（問：為何戊○○會帶你去申辯手機門號？）答：他說會給我佣金，因
      我當時缺錢使用，所以我貪小便宜」等語（見警卷第5頁
      ）；於96年10月11日偵查中復證稱：「（問：你是否有申
      辦1支0000000000手機？）答：是，我當時朋友介紹，沒
      有錢，門號是賣給戊○○，我賣了500元」等語（見96年
      度偵字第20263號卷第22頁）；又於本院審理時結證稱：
      「（檢察官問：於警局稱行動電話0000000000號，是以新
      臺幣500元賣給被告？）答：是，當時所述正確。．．．
      （審判長問：你於警詢稱「戊○○帶你去辦理的時間是96
      年3月18日12點」，12點是指中午12點？）．．．答：對
      ，我馬上辦完就馬上在臺中市○○路全虹通訊行門口將門
      號交給戊○○」等語。觀諸證人甲○○前後證述如何將前
      開行動電話門號出售予被告之供述始終一致，且證人甲○○所為上開證述，亦無法脫免本身應負之幫助詐欺取財罪
      責，自無甘冒偽證風險而為前開損人不利己證述之理，復
      查證人甲○○並無毒品前科，亦有證人甲○○之臺灣高等
      法院被告前案紀錄表1份在卷可憑，被告所辯與證人甲○○間曾因毒品而生怨隙一節，尚屬無據。復佐以被告曾以
      相同手法向證人王維莉收購0000000000號行動電話門號後
      提供給詐欺集團使用之事實，業經本院於97年2月29日以
      97年度易字第101號刑事判決，判處有期徒刑6月，如易科
      罰金，以新臺幣1000元折算1日，減為有期徒刑3月，如易
      科罰金，以新臺幣1仟元折算1日在案，有該判決書正本附
      卷可參，益徵證人甲○○前開證述非出於誣攀，自堪採信
      。另參以證人甲○○於本院審理時證稱：被告帶證人王維
      莉前往申辦門號時，其並不在現場，被告係於不同時間向
      其與證人王維莉收購門號的等語，足認前開行動電話門號
      確為被告於向證人王維莉收購門號之不同時間，帶同證人
      甲○○於96年3月18日申請後，旋以500元出賣予被告，再
      由被告於96年4月2日前之不詳某時，轉交予詐欺集團成員
      使用甚明。被告上開所辯，無非卸責之詞，不足採信。
（三）按刑法上之故意，分直接故意（確定故意）與間接故意（
      不確定故意），「行為人對於構成犯罪之事實，明知並有
      意使其發生者」為直接故意；又「行為人對於構成犯罪之
      事實，預見其發生而其發生並不違背其本意者」為間接故
      意。而參之目前詐欺集團收購或使用人頭電話，獲取不法
      利益並逃避執法人員之追查之新聞，業經媒體廣為報導，
      應為眾所周知之事實，而依現今行動電話申請程序，任何
      人均可輕易申請行動電話使用，如無正當理由，實無收購
      他人行動電話使用之理。且依一般人之社會生活經驗，若
      係供日常通訊使用之行動電話門號，原可自行向電信公司
      ，而無向他人借用或收購門號之必要，苟見他人不以自己
      名義申請行動電話門號，反而徵求不特定人之行動電話門
      號使用，衡情當知渠等取得之行動電話門號乃被利用從事
      與財產有關之犯罪，供掩飾不法犯行，避免犯罪行為人曝
      光以逃避執法人員查緝，此為吾人依一般生活認知所易於
      體察之常識，而有犯罪意圖者，非有正當理由，竟徵求他
      人提供行動電話，客觀上可預見其目的，係有意隱瞞其身
      分以防止曝光之用意，一般人本於一般認知能力均易於瞭
      解，被告既為智識成熟之成年人，對此尚難諉為不知，則
      被告對該徵求行動電話門號之使用者可能利用門號從事詐
      欺犯罪應可預見其發生，而被告仍願意提供使用，足見被
      告於提供上開門號時，其主觀上有幫助他人詐欺取財之不
      確定故意，應堪以認定。
（四）又前開詐欺罪集團係以先於報紙刊登「保全押解員」等求
      職分類廣告，再向被害人假稱就職時應先繳納保證金等手
      法行騙，該集團成員即證人即該乙○○、丁○○、丙○○
      等3人，業經臺灣桃園地方法院於97年1月16日以96年度訴
      字第1431號刑事判決，分別判處應執行有期徒刑3年、6年
      、4年2月，並均於刑之執行前，令入勞動場所，強制工作
      3年，且己○○因欲應徵保全工作，而受該集團成員詐騙
      稱：須繳交保證金云云，於96年4月3日某時，在高雄市○○路國泰人壽保險公司前，交付所有17,000元予證人乙○○等情，亦經該判決書認定在案，有該判決書查詢資料1
      份附卷可參，復經本院於審理時依職權訊問證人乙○○、
      丁○○、丙○○結果，乙○○、丁○○、丙○○均陳明並
      不認識被告等語，且查無其他證據證明被告與該詐欺罪集
      團其他成員間互有詐欺取財犯行之犯意聯絡及行為分擔，
      尚難遽認被告有共同正犯之犯行，公訴意旨認被告應論以
      共同正犯，尚有未洽。
（五）綜上所述，事證明確，被告前開幫助詐欺取財之犯行，堪
      以認定，應予依法論科。
三、按刑法上之故意，以行為人對於構成犯罪之事實，均有具體
    確定之認識，並有意使其發生者為確定故意，而行為人對於
    構成犯罪之事實，雖無具體確定之認識，然已預見其發生，
    而其發生不違背其本意者，則為不確定故意。又刑法上之幫
    助犯，係對於犯罪與正犯有共同之認識，而以幫助之意思，
    對於正犯資以助力，而未參與實施犯罪之行為者而言。被告
    將證人甲○○申辦之上開行動電話門號交予前開詐欺集團所
    屬成員充為詐欺取財之聯絡工具使用，顯係基於幫助他人詐
    欺取財之犯意，且所為提供門號予他人使用之行為係屬刑法
    詐欺取財罪構成要件以外之行為。核被告所為，係犯刑法第
    30條第1項前段、第339條第1項之幫助詐欺取財罪。其以幫
    助他人犯罪之意思而參與前開犯罪構成要件以外之行為，應
    依刑法第30條第2項規定，按正犯之刑減輕之。又前開詐欺
    集團成員等人，就上開詐欺取財犯行，互有犯意聯絡及行為
    分擔，固均為共同正犯，惟幫助犯係從犯，從屬正犯而成立
    ，刑法上既無「共同幫助」之情，當亦無「幫助共同」之可
    言（最高法院95年台上字第6767號判決參照），附此敘明。
    查被告曾因殺人案件，經法院判處有期徒刑12年確定，於83
    年5月12日入監執行，指揮書執行完畢日期為95年4月11日，
    於88年10月6日縮短刑期假釋交付保護管束出監，嗣於95年1
    月21日縮刑期滿未經撤銷假釋，以已執行完畢論，此有臺灣
    高等法院被告全國前案紀錄表1份在卷可憑，其前受徒刑之
    執行完畢，5年以內故意再犯本案有期徒刑之罪，為累犯，
    應依刑法第47條第1項規定加重其刑。爰審酌被告提供證人
    甲○○申辦之前開行動電話門號供他人非法使用，幫助犯罪
    者隱匿真實身分，助長社會犯罪風氣及增加追緝犯罪之困難
    度，其犯罪動機、目的、手段及犯罪後猶矢口否認犯行，足
    見其毫無悔意，惟念其所為僅為幫助行為，尚未實際參與詐
    欺取財之犯行，可責難性較輕、被害人之受騙金額尚非鉅額
    等一切情狀，量處如主文所示之刑，並依刑法第41條第1項
    前段規定諭知易科罰金之折算標準。又被告行為後，中華民
    國96年罪犯減刑條例業於96年7月16日施行，查被告本案犯
    罪時間，係在96年4月24日以前，且其所犯之罪，復合於減
    刑條件，應依同條例第2條第1項第3款規定減刑如主文所示
    ，並依同條例第9條規定諭知易科罰金之折算標準，以資懲
    儆。
據上論斷，應依刑事訴訟法第299條第1項前段，刑法第30條第1
項前段、第2項、第339條第1項、第47條第1項、第41條第1項前
段，刑法施行法第1條之1第1項、第2項前段，中華民國96年罪犯
減刑條例第2條第1項第3款、第7條、第9條，判決如主文。
中    華    民    國    97    年    4     月    15    日
                        臺灣臺中地方法院刑事第11庭
                             審判長法  官  王世華
                                   法  官  莊嘉蕙
                                   法  官  丁智慧
上正本證明與原本無異。
如不服本判決，應於收受送達後10日內向本院提出上訴書狀（應
敘述具體理由並附繕本）。上訴書狀如未敘述理由，應於上訴期
間屆滿後20日內補提理由書於本院。
                                   書記官  陳淑華
中    華    民    國    97    年    4     月    15    日
附錄本案論罪科刑法條全文：
刑法第339條第1項：
意圖為自己或第三人不法之所有，以詐術使人將本人或第三人之
物交付者，處5年以下有期徒刑、拘役或科或併科1000元以下罰
金。


司法院資訊處製作；財團法人民間司法改革基金會備份。
